【裁判字號】    95,易,754
【裁判日期】    950619
【裁判案由】    竊盜
【裁判全文】
臺灣臺中地方法院刑事判決               95年度易字第754號
公  訴  人  臺灣臺中地方法院檢察署檢察官
被      告  甲○○
                    （另案於臺灣臺中監獄臺中分監執行中）
上列被告因竊盜案件，經檢察官提起公訴（九十五年度偵字第二
一五號），本院判決如下：
    主    文
甲○○無罪。
    理    由
一、公訴意旨略以：被告甲○○意圖為自己不法之所有，於民國
    九十二年八月二十八日，指示店員乙○○（已由檢察官另為
    不起訴處分確定）至被害人丙○○所經營位於臺中市○○區
    ○○路四段九六四號之鼎金珠寶國際有限公司（下稱鼎金公
    司），持乙○○所保管之保全卡解除保全安全設定後，竊取
    鼎金公司所有之珠寶一批，因認被告甲○○涉犯刑法第三百
    二十條第一項之竊盜罪嫌等語。
二、按犯罪事實應依證據認定之，無證據不得認定犯罪事實；又
    不能證明被告犯罪者，應諭知無罪之判決，刑事訴訟法第一
    百五十四條第二項、第三百零一條第一項分別定有明文。次
    按認定不利於被告之事實，須依積極證據，茍積極證據不足
    為不利被告事實之認定，即應為有利於被告之認定，更不必
    有何有利之證據；事實之認定，應憑證據，如未能發現相當
    證據，或證據不足以證明，自不能以推測或擬制之方法，以
    為裁判之基礎；且認定犯罪事實所憑之證據，雖不以直接證
    據為限，間接證據亦包括在內，然而無論直接證據或間接證
    據，其為訴訟上之證明，須於通常一般之人均不致有所懷疑
    ，而得確信其為真實之程度者，始得據為有罪之認定，倘其
    證明尚未達到此一程度，而有合理之懷疑存在而無從使事實
    審法院得有罪之確信時，即應由法院為諭知被告無罪之判決
    ；又檢察官對於起訴之犯罪事實，仍應負提出證據及說服之
    實質舉證責任。倘其所提出之證據，不足為被告有罪之積極
    證明，或其指出證明之方法，無從說服法院以形成被告有罪
    之心證，基於無罪推定之原則，自應為被告無罪判決之諭知
    （最高法院三十年上字第八一六號、四十年台上字第八六號
    、七十六年台上字第四九八六號、九十二年臺上字第一二八
    號判例意旨參照）。
三、公訴人認被告甲○○涉有上開竊盜犯行，無非係以被告甲○○於偵查中之供述、證人即被害人丙○○、證人乙○○於偵
    查中之證述為其主要論據。然訊之被告甲○○堅決否認有何
    竊盜之犯行，辯稱：我是黃金、珠寶批發商，鼎金公司負責
    人丙○○是透過洪川益跟我批貨，但丙○○未支付我貨款，
    丙○○與洪川益是合夥人，保全卡是丙○○同意給我的，我
    有取回這批珠寶，我取回這批珠寶時，有跟丙○○通過電話
    ，我跟丙○○講因為她沒有給我貨款，我要把貨拿回來，當
    時丙○○在電話中有同意等語。
四、經查：
  (一)被告甲○○於九十二年八月二十八日，至臺中市○○區○○
    路四段九六四號之鼎金公司，要求證人乙○○持其所保管之
    保全卡解除鼎金公司保全安全設定後，取走鼎金公司內之珠
    寶一批等情，業據被告甲○○於偵查中及本院審理時供承明
    確（見臺灣臺中地方法院檢察署九十四年度他字第二六五九
    號偵查卷第二一頁、第二二頁、第四一頁、本院卷第四七頁
    、第九○頁、第一○○頁），核與證人即鼎金公司職員乙○○於偵查中及本院審理時證述被告甲○○搬走鼎金公司內物
    品之情節相符合（見臺灣臺中地方法院檢察署九十四年度他
    字第二六五九號偵查卷第一三頁、第四○頁、本院卷第九二
    頁、第九三頁、第九四頁），證人即被害人丙○○雖於本院
    審理時證稱：伊的貨物來源只有被告，伊向被告進貨都是現
    金結清，伊的店剛開，伊進貨的貨款都已經全部給清，伊並
    未欠被告任何金錢等語（見本院卷第七八頁、第七九頁），
    惟證人乙○○於本院審理時證稱：公司有放珠寶櫃台的鑰匙
    ，被告全部的鑰匙都有，丙○○沒有全部櫃子的鑰匙，被告
    當天搬東西時，所持的鑰匙是被告原本就有的鑰匙，公司的
    抽屜也會放鑰匙，但是比較貴的櫃臺鑰匙公司沒有放，只有
    被告有等語（見本院卷第九二頁、第九三頁），參以證人丙○○於本院審理時證稱：被告自己的東西放在店內的二個珠
    寶櫃，只有被告有鑰匙等語（見本院卷第八三頁、第八四頁
    ），可見被告不但持有鼎金公司內所有珠寶櫃之鑰匙，而且
    被告尚持有證人丙○○所沒有之珠寶櫃鑰匙，鼎金公司之負
    責人既係證人丙○○，若其向被告進貨且已結清貨款，被告
    僅為鼎金公司之供貨商，衡情，自無須參與鼎金公司之經營
    管理，何以被告竟能持有鼎金公司內所有珠寶櫃之鑰匙，實
    有違常理。
  (二)證人乙○○於偵查中證稱：丙○○說她是老闆，被告也說他
    是老闆，伊一個月薪水二萬多，丙○○只給過伊一個月薪水
    ，被告給伊三個月，丙○○一個月給伊一萬九，被告還補差
    額，丙○○與被告都說自己是老闆等語（見臺灣臺中地方法
    院檢察署九十四年度他字第二六五九號偵查卷第一三頁、第
    四一頁），且其於本院審理時亦證稱：伊有在鼎金公司任職
    ，係被告雇用伊，被告係鼎金公司的老闆，丙○○說她是老
    闆娘，被告說他是老闆，伊是對甲○○負責等語（見本院卷
    第九○頁、第九一頁），而證人丙○○於本院審理時亦證稱
    ：乙○○係伊所雇用，之前係被告雇用的等語（見本院卷第
    八一頁），再者，證人乙○○於本院審理時復證述：被告雇
    用伊到鼎金公司任職，去看著丙○○，看著丙○○的一舉一
    動，所有一舉一動都要跟被告講，只要有任何一筆交易，伊
    都會跟被告講等語（見本院卷第九○頁、第九四頁），證人
    乙○○前後證述情節相符，並無齟齬之處，又證人乙○○上
    開證詞均係經具結後所為，如有不實即須負偽證罪之刑責，
    且證人丙○○就鼎金公司內珠寶遭人搬走一事，曾對其提出
    侵占之告訴，證人乙○○實無必要迴護實際搬走上開珠寶之
    被告，是證人乙○○上開所證應與事實相符，可以採信。倘
    被告僅單純為鼎金公司之供貨商，而證人丙○○亦已結清貨
    款，且鼎金公司內有二個放置被告所有珠寶之珠寶櫃亦僅被
    告有鑰匙，衡情，鼎金公司之盈虧自應由證人丙○○自負，
    證人丙○○所進之珠寶金飾是否賣出，自與被告無關，被告
    何以大費周章另行雇用證人乙○○監視證人丙○○，實有悖
    於常情。又證人乙○○於本院審理時證稱：每日營業所得都
    交給被告，因為被告說老闆是他，丙○○只說將每日營收交
    給被告，但伊不清楚是否以每日營收向被告進貨等語（見本
    院卷第九一頁、第九二頁），核與證人丙○○於本院審理時
    所證述伊將每日營業所得透過店員交予被告之情節相符合（
    見本院卷第八五頁），如證人丙○○已結清其向被告進貨之
    貨款，則鼎金公司每日營業所得即歸證人丙○○所有，何以
    須叫店員將每日營業所得交予被告，顯有違常理。又鼎金公
    司每日營業所得尚須扣除各項支出之成本後，始為鼎金公司
    之獲利，如將每日營業所得全部交予被告供作其向被告陸續
    進貨之貨款，則證人丙○○如何能支付鼎金公司平時營業之
    各項開銷，例如店員之薪資、鼎金公司之水電費用等項目，
    況證人丙○○於本院審理時證稱：伊手上並無陸續向被告進
    貨之資料等語（見本院卷第八五頁），若證人丙○○確有以
    每日營業所得向被告陸續進貨，卻無任何相關資料，則證人
    丙○○與被告間如何對帳，故證人丙○○於本院審理時所證
    稱：因為伊不在店裡，伊交錢給被告就是因為伊要陸續進貨
    ，伊交給被告的貨款就是要陸續進貨云云（見本院卷第八五
    頁），實有違常情，尚難憑採。
  (三)證人乙○○於本院審理時證稱：被告和別人搬完東西之後，
    伊關門後，丙○○有過來，被告要走前有和丙○○通電話，
    被告說丙○○會把卡片與鑰匙交給伊，叫伊再轉交給被告，
    後來丙○○有過來，把卡片及所有鑰匙交給伊，並說她不屑
    被告的東西等語（見本院卷九三頁），而告訴人丙○○於偵
    查中指訴：伊到現場時乙○○剛要離開，伊確實有交給乙○○保全卡及鑰匙等語（見臺灣臺中地方法院檢察署九十三年
    度偵字第一五二○號偵查卷第二二頁、第二三頁），復據其
    於本院審理時證述：伊於九十二年八月二十八日有交付保全
    卡及鑰匙予證人乙○○等語（見本院卷第八六頁），可見證
    人丙○○於九十二年八月二十八日確有交付保全卡及鑰匙予
    證人乙○○之事實。再參以證人丙○○於本院審理時證稱：
    因為保全解除，伊打電話給被告，說大家不要做這些動作，
    把錢弄清楚，店裡有伊的東西，被告把自己的東西搬回去就
    好，這樣就可以解決了等語（見本院卷第八六頁），證人丙○○既向證人乙○○表示伊不屑被告的東西，復將鑰匙及保
    全卡交予證人乙○○轉交被告，並在電話中向被告表示要被
    告把錢弄清楚，將自己的東西搬回去，顯見證人丙○○與被
    告間確有金錢糾紛，並要被告將其東西搬回去，又證人丙○○於偵查中時證稱：伊未與被告合夥，被告只是廠商等語（
    見臺灣臺中地方法院檢察署九十四年度他字第二六五九號偵
    查卷第四○頁），證人丙○○既未與被告合夥，而被告僅係
    其供貨廠商，則證人丙○○與被告之金錢糾紛顯與貨款有關
    ，再者，證人丙○○對於支付貨款、陸續進貨等相關資料均
    無法提出，亦不知道其所進貨之總價值等情，已據其於本院
    審理時證述明確（見本院卷第八五頁、第八八頁），而證人
    乙○○復於本院審理時證稱：公司進貨是由伊、丙○○去點
    貨，填寫進貨單等語（見本院卷第九五頁），證人丙○○既
    係鼎金公司負責人，且亦實際參與公司之經營，卻無法提出
    其支付貨款之相關資料，亦不知其所進貨物之總價值，顯有
    悖於常情。另參以證人洪川益於偵查中證稱：伊將保全卡給
    被告，因為被告說他出這麼多貨，所以他要保全卡等語（見
    臺灣臺中地方法院檢察署九十四年度他字第二六五九號偵查
    卷第三九頁），顯見證人丙○○、洪川益並未與被告結清貨
    款，否則被告為何要求證人洪川益交付保全卡，而證人洪川
    益又為何同意將保全卡交予被告，從而被告所辯：證人丙○○未付貨款，伊要將貨拿回來，證人丙○○在電話中有同意
    等語，並非子虛。
五、綜上所述，本件證人丙○○既尚未與被告結清貨款，且又於
    電話中表示要被告將其東西拿回去，並將鑰匙及保全卡交付
    證人乙○○轉交被告，是以被告將鼎金公司內未付款之貨物
    搬走，尚難認為其有不法所有之意圖，而以竊盜罪相繩。此
    外，復查無其他積極證據足認被告有起訴書所載之竊盜行為
    ，被告犯罪即屬不能證明，依據前揭說明，自應為被告無罪
    之諭知。
據上論斷，應依刑事訴訟法第三百零一條第一項，判決如主文。
本案經檢察官丁○○到庭執行職務。
中    華    民    國    95    年    6     月    19    日
                  刑事第九庭    審判長  法  官  陳得利
                                        法  官  何世全
                                        法  官  余德正
以上正本證明與原本無異。
如不服本判決，應於送達後十日內向本院提出上訴狀（須附繕
本），上訴於臺灣高等法院臺中分院。
                                        書記官  廖日晟
中    華    民    國    95    年    6     月    19    日


司法院資訊處製作；財團法人民間司法改革基金會備份。
